【裁判字號】    90,上訴,1588
【裁判日期】    901016
【裁判案由】    違反槍砲彈藥刀械管制條例等
【裁判全文】
臺灣高等法院臺中分院刑事判決            九十年度上訴字第一五八八、一五八九號
      上  訴  人
      即  被  告  戊○○
      指定辯護人  本院公設辯護人甲○○
      上  訴  人
      即  被  告  丁○○
右上訴人等因違反槍砲彈藥刀械管制條例等案件，不服臺灣臺中地方法院民國九十年
五月十八日、七月三十一日第一審判決（九十年度訴字第二九三號，起訴案號：臺灣
臺中地方法院檢察署八十九年度偵字第一二一八二號、第一四一五四號），提起上訴
，本院判決如左：
      主    文
上訴駁回。
      事    實
一、戊○○｛竊盜部分，現由台灣南投地方法院審理中（八十九年度易緝字第二五號
    ）｝於民國（下同）八十九年初某日，在台中縣烏日鄉三和村某廢棄工廠，發覺
    不詳姓名者所持有之具殺傷力之爆裂物三顆，被丟置在該處，乃將之攜帶回其台
    中縣烏日鄉○○路○段厝仔巷六弄四六號住處附近藏放，而未經許可持有上開爆
    裂物。嗣戊○○與鄭方良｛竊盜部分，現移由台灣南投地方法院併案審理中（八
    十九年度易緝字第二五號）｝共同於八十九年三月二十二日上午九時許，在台中
    市○○區○○路與安順東一街口，竊取文熊有限公司（負責人丙○○）所有車牌
    號碼Ｘ三－五三四一號中華牌紅色箱型車一輛後，戊○○、鄭方良復共同於八十
    九年四月十二日上午八時許，在台中市○○○路○段八十九巷七十九號前，竊取
    台販文化事業有限公司（中區負責人庚○○）所有車牌號碼ＤＨ－四八五二號車
    牌二面，並將該二面車牌改懸在前開紅色箱型車上（戊○○、鄭方良此部竊盜，
    由台灣南投地方法院審理中），而該紅色箱型車則交由戊○○使用。嗣戊○○於
    不詳時間，將前揭爆裂物三顆攜帶放置於前開紅色箱型車內，並將其所有之客觀
    上足供行兇之破壞剪二支、按釘器二支、工具箱一箱搬至前開紅色箱型車內後，
    於八十九年四月十八日下午四、五時許，駕駛前開紅色箱型車先行至台中縣烏日
    鄉○○○路二四０之二號鄭方良住處搭載鄭方良後，並於同日晚上十二時許，至
    台中縣霧峰鄉○○路某保齡球館搭載林家慶｛竊盜部分，現由台灣台中地方法院
    審理中（八十九年度沙簡上字第三五三號）｝、蔡銘偉二人後（竊盜部分業已審
    結，是時已改由鄭方良駕駛），即伺機行竊，於八十九年四月十九日凌晨一時許
    ，行經台中縣烏日鄉○○路三一八之一號「金風機械股份有限公司」前，見金風
    機械股份有限公司所有之白鐵排風機二組（合計新台幣六萬元）置放該處，渠等
    四人竟共同基於意圖為自己不法所有之犯意聯絡，下車共同搬運予以竊取，且將
    其中一組白鐵排風機搬上前開箱型車得手後，適為台中縣警察局烏日分局溪南派
    出所巡邏警員當場查獲（鄭方良、戊○○二人則利用警員抄寫年籍資料之際乘機
    逃逸），並扣得鎖匙一支、破壞剪二支、按釘器二支、工具箱一箱、爆裂物三顆
    （鑑定時業已擊解），及第一級毒品海洛因一包（違反毒品危害防制條例部分，
    另由檢察官偵辦中）。
二、丁○○基於意圖為自己不法所有之概括犯意，(1)於八十九年八月十五日下午三時
    許，在台中縣烏日鄉○○街十八號附近，徒手竊取黃志文所有而置放該處之電線
    二捲，得手後，將之攜回其台中縣烏日鄉○○村○○街六九巷三六號二樓住處藏
放（丁○○不詳時間去除線皮後僅剩銅線）；(2)嗣丁○○與鄭方良二人，於八十
    九年八月十六日下午二時許，行經彰化市○○路○段五八五號前，見己○○所有
    之車牌號碼ＱＵ－七八四五號自小客車停放該處，車門沒有上鎖，且汽車鑰匙未
    取下，丁○○竟承前開犯意，且與鄭方良共同基於犯意聯絡，二人遂立即上車予
    以竊取，得手後，由丁○○駕駛搭載鄭方良逃逸（鄭方良此部分竊盜犯行，由台
    灣南投地方法院併案審理中）；(3)嗣丁○○駕駛前開車牌號碼ＱＵ－七八四五號
    自小客車搭載鄭方良，共同基於犯意聯絡，且承前開犯意，於八十九年八月十六
    日晚上七時許，至南投縣民間鄉某處農舍，共同竊取該農舍抽水馬達一台，得手
    後，渠等二人共同將之搬上前開車牌號碼ＱＵ－七八四五號自小客車後，駕車逃
    逸（鄭方良此部分竊盜犯行，由台灣南投地方法院併案審理中），返回台中縣烏
    日鄉○○村○○街六九巷三六號二樓丁○○住處，而丁○○並將前開所竊取除去
    線皮之銅線二捲，搬運至前開車牌號碼ＱＵ－七八四五號自小客車上。嗣於八十
    九年八月十九日下午四時三十分許，鄭方良駕駛前開車牌號碼ＱＵ－七八四五號
    自小客車搭載丁○○，行經台中市○區○○路與東光路口處，為警查獲，取出抽
    水馬達一台、銅線二捲，並扣得第一級毒品海洛因一包、第二級毒品安非他命一
    包、注射針筒一支（違反毒品危害防制條例部分，由檢察官另行偵辦中）等物，
    始查知上情。
三、案經台中縣警察局烏日分局、和平分局分別移送台灣台中地方法院檢察署檢察官
    偵查起訴。
      理    由
一、被告即上訴人戊○○經傳未到，惟其對於右揭持有爆裂物三顆之事實，業據於原
    審法院審理時，坦承不諱，核與證人林家慶、蔡銘偉於警、偵訊時，及證人鄭方
    良於偵訊及同院審理時供述情節相符。此外，並有爆裂物三顆扣案足資佐證，而
    該爆裂物三顆，係於八十九年四月十九日凌晨一時許，在被告戊○○、鄭方良共
    同行竊所得之懸掛車牌號碼ＤＨ－四八五二號車牌之紅色箱型車上查獲之情，亦
    有刑事案件現場記錄一紙、職務報告書一紙、照片七幀附卷可稽。而上開爆裂三
    顆經送請內政部警政署刑事警察局鑑驗結果，「送驗証物土製爆裂物參枚，分別
    編號01、02及03：一編號01、02及03參枚爆裂物，外觀、大小與結構相同，均係
    以直徑1.5公分、高5公分之鋼管為容器，內裝棉花及黑色火藥各重約20公克，以
    厚0.5公分之鐵片封口，並外露一條長約18公分之爆引，利用點火方式引爆。二
    以上三枚爆裂物經以水砲分別擊解，均發生爆炸，碎片四射，認均具破壞性與殺
    傷力。」，亦有該局八十九年五月三日刑偵五字第五六０九五號爆炸（裂）物鑑
    驗處理通知書一紙附卷可稽。綜上所述，被告戊○○持有爆裂物之事證明確，犯
    行洵堪認定。
二、被告即上訴人丁○○經傳未到，惟其對於右揭(1)於八十九年八月十五日下午三時
    許，在台中縣烏日鄉○○街十八號附近，竊取黃志文所有而置放該處之電線二捲
    ；(2)與鄭方良二人，於八十九年八月十六日下午二時許，在彰化市○○路○段五
    八五號前，共同竊取己○○所有之車牌號碼ＱＵ－七八四五號自小客車一輛；(3)
    駕駛車牌號碼ＱＵ－七八四五號自小客車搭載鄭方良，於八十九年八月十六日晚
    上七時許，至南投縣民間鄉某處農舍，共同竊取該農舍抽水馬達一台。嗣於八十
    九年八月十九日下午四時三十分許，搭乘鄭方良駕駛前開車牌號碼ＱＵ－七八四
    五號自小客車，行經台中市○區○○路與東光路口處，為警查獲，取出抽水馬達
    一台、銅線二捲，並扣得第一級毒品海洛因一包、第二級毒品安非他命一包、注
    射針筒一支之事實，業據其於檢警、偵訊及原審審理時，坦承不諱，核與共同被
    告鄭方良於警、偵訊及同院審理時供述情節相符。失竊情節並經被害人黃志文、
    己○○於警訊時指訴屬實，復有贓物認領保管收據一紙、領具一紙、違反社會秩
    序維護法案件現場記錄一紙、車輛竊盜、車牌失竊資料個別查詢報表－查詢車輛
    認可資料一紙附卷可稽。綜上所述，被告丁○○右揭竊盜事證已甚明確，犯行洵
    堪認定。
三、按爆裂物三顆屬於槍砲彈藥刀械管制條例第四條第一項第二款之其他具有殺傷力
    或破壞性之爆裂物。核被告戊○○所為，係犯槍砲彈藥刀械管制條例第七條第四
    項之未經許可持有爆裂物罪。被告丁○○所為係犯刑法第三百二十條第一項竊盜
    罪，被告丁○○先後三次犯行，時間緊接，犯罪構成要件相同，顯係基於概括之
    犯意為之，為連續犯，依刑法第五十六條之規定以一罪論，並加重其刑。被告丁○○就竊取己○○所有之車牌號碼ＱＵ－七八四五號自小客車一輛，及竊取農舍
    抽水馬達一台部分，與鄭方良，具有犯意聯絡及行為分擔，為共同正犯。原審因
    依槍砲彈藥刀械管制條例第七條第四項，刑法第十一條前段、第二十八條、第五
    十六條、第三百二十一條、第四十二條第二項，罰金罰鍰提示標準條例第一條前
    段、第二條。審酌被告戊○○、丁○○均素行不良，不知戒慎警惕，戊○○明知
    彈藥乃屬管制物品，且社會上充斥槍、彈，危害治安極為嚴重，為政府所嚴加取
    締，於發現爆裂物，竟未報警處理，卻仍加以持有，並將之隨身攜帶，其行為對
    社會安全威脅不輕，丁○○則一再行竊，貪念甚重，然以其等犯後坦承犯行，頗
    有悔意，態度良好等一切情狀，就被告戊○○部分量處有期徒刑五年二月，併科
    罰金新台幣三萬元，並諭知罰金如易服勞役之折算標準，以資懲儆。扣案之爆裂
    物三顆，經送請內政部警政署刑事警察局鑑驗時，業已將爆裂物以水砲分別擊解
    ，有該局八十九年五月三日刑偵五字第五六０九五號爆炸（裂）物鑑驗處理通知
    書一紙附卷可稽，爰不予諭知沒收，附予敘明。及以槍砲彈藥刀械管制條例第十
    九條雖規定犯同條例第七條至第十一條、第十二條第一項至第三項、第十三條第
    一項至第三項之罪，經判處有期徒刑者，應於刑之執行完畢或赦免後，令入勞動
    場所強制工作三年。惟查，本件被告戊○○僅係發現棄置之爆裂物三顆，乃將之
    攜回其住處附近藏放，而持有上開爆裂物，然未持以為其他犯罪之用，顯無預防
    矯治其社會危險性之必要，故其情節，如依該規定處以強制工作，顯不符比例原
    則，爰依司法院大法官會議解釋釋字第四七一號解釋意旨，不予諭知令入勞動場
    所強制工作，亦併此敘明。另就被告丁○○科處有期徒刑一年六月。認事用法均
    無違誤。上訴人等上訴意旨，空言指摘原審判決不當，求予撤銷，核無理由，應
    予駁回。
四、被告等均經合法傳喚無正當理由不到庭，爰不待其陳述逕行判決。
據上論結，應依刑事訴訟法第三百六十八條、第三百七十一條，判決如主文。
本案經檢察官乙○○到庭執行職務。
中      華      民      國      九十     年       十      月     十六   日
                                    臺灣高等法院臺中分院刑事第七庭
                                          審判長法  官  林  榮  龍
                                                法  官  謝  說  容
                                                法  官  黃  日  隆
右正本證明與原本無異。
戊○○部分得上訴。
丁○○部分不得上訴。
如不服本判決應於收受送達後十日內向本院提出上訴書狀，其未敘述上訴之理由者並
得於提起上訴後十日內向本院補提理由書（均須按他造當事人之人數附繕本）。
                                                書記官  林  端  容
中      華      民      國      九十     年       十      月     十八   日
                                                                        Ｉ


司法院資訊處製作；財團法人民間司法改革基金會備份。
